【裁判字號】    98,簡上,1454
【裁判日期】    990211
【裁判案由】    賭博
【裁判全文】
臺灣板橋地方法院刑事判決            98年度簡上字第1454號
上  訴  人
即  被  告  甲○○○
選任辯護人  馬在勤律師
            陳佳雯律師
上列上訴人即被告因賭博案件，不服本院中華民國98年11月11日
98年度簡字第6309號第一審判決（聲請簡易判決處刑案號：98年
度偵字第7504號），提起上訴，本院管轄之第二審合議庭改適用
通常程序審理，並自為第一審判決如下：
    主  文
原判決撤銷。
甲○○○無罪。
    理  由
一、聲請簡易判決處刑意旨略以：被告甲○○○係址設臺北縣板
    橋市○○路47號金象（龍門）電子遊戲場之負責人，該遊戲
    場則係公眾得出入之場所，竟基於公然賭博與營利之意圖，
    於民國96年間某日起，在上址店內，擺設電動機具賓果電子
    機具26臺，並以各該電子遊戲機具賭博財物，由到店內不特
    定客人，先以1 比10（即新臺幣《下同》100 元開1000分，
    依此類推）、1 比20、1 比40不等之比例在所把玩之電子遊
    戲機台開分後，隨意在機台下注押分後，嗣電子遊戲機台依
    電腦程式隨機開出特定之排列組合或特定選項之燈號，如押
    中所開出之組合或燈號，則依押中之倍數累積積分，如未押
    中，該次賭資即歸電子遊戲場贏取，而賭客可依所得分數，
    由真實姓名年籍不詳店員負責洗分兌換寄分卡，復請客人前
    往店外之指定地點持寄分卡兌換現金。嗣經賭客乙○○（另
    案為職權不起訴處分）檢舉後，經警於98年2 月18日14時19
    分許持搜索票在上址執行搜索蒐證，始循線查悉上情，因認
    被告涉犯刑法第266 條第1 項前段之公然賭博罪、第268 條
    圖利提供賭博場所罪與圖利聚眾賭博罪等罪嫌等語。
二、按犯罪事實應依證據認定之，無證據不得認定犯罪事實；又
    不能證明被告犯罪者，應諭知無罪之判決，刑事訴訟法第15
    4 條第2 項、第301 條第1 項分別定有明文。次按，所謂證
    據，係指直接間接足以證明犯罪行為之一切證人、證物而言
    ；且事實之認定，應憑證據，如未能發現相當證據，或證據
    不足以證明，自不能以推測或擬制之方法，以為裁判基礎，
    最高法院30年上字第128 號、40年臺上字第86號判例均可資
    參考。復按，認定不利於被告之事實，須依積極證據，苟積
    極證據不足為不利於被告事實之認定時，即應為有利於被告
    之認定，更不必有何有利之證據，亦有最高法院30年上字第
    816 號判例意旨足憑；而檢察官對於起訴之犯罪事實，倘其
    所提出之證據，不足為被告有罪之積極證明，或其指出之證
    明方法，無從說服法院以形成被告有罪之心證，基於無罪推
    定之原則，自應為被告無罪判決之諭知（參最高法院92年臺
    上字第128 號判例意旨）。經核聲請簡易判決處刑意旨認為
    被告涉犯上開犯行，係以賭客乙○○於警詢及偵查中之證述
    、扣押筆錄1 份、內部平面圖1 份及現場照片30幀等作為主
    要依據。
三、訊據被告甲○○○對於上揭時、地，經營電子遊戲場業之事
    實固不爭執，惟堅決否認有何賭博犯行，辯稱：客人得到的
    分數並不能兌換現金等語。經查：
（一）證人乙○○雖初於98年1 月20日警詢時證稱：伊於96 年4
      月左右進入該店把玩，最後一次約於97年9 月，共把玩4
      至5 次左右，97年9 月早上，當時伊玩1 比2 賓果機檯，
      得14,000分跟店內小姐洗分，小姐拿1 張黃色寄分卡及2
      張藍色寄分卡給伊，伊拿到該店後面廚房櫃檯換取現金，
      該店小姐叫伊到板橋市○○路地○道等候，經過2 至3 分
      鐘後，該店就有1 個年輕男生拿現金出來給伊，現金為新
      臺幣7,000 元，伊總共兌換3 次，其中於97年4 月、5 月
      份幫朋友兌換2 次現金，每次兌換為新臺幣2 至3 萬元等
      語，並於該次警詢時經警方提供刑事檔案照片供其指認，
      亦當場證述證人吳美娟即向其收受寄分卡並指示伊到板橋
      市○○路地○道等候之店員，而張爾杰則為拿現金給伊之
      人，3 次兌換均為他們2 人等語（見98年度偵字第7504號
      偵查卷第5 頁至第6 頁）。惟於98年4 月28日偵訊時，檢
      察官請證人乙○○指認在庭之吳美娟是否替其洗分換錢之
      人，而證人乙○○則改證稱伊沒有看過她，她不是伊所看
      過洗分換錢之人等語（見前揭偵查卷第139 頁）。衡情倘
      若證人乙○○證稱3 次為其洗分換錢之人均係同一人，並
      於警詢尚能指認證人吳美娟之刑事檔案照片，則其當無誤
      認之可能，然其竟出現指認前後不一之情，顯見證人乙○
      ○證述該遊戲場有無兌換現金一事，已非無疑。
（二）次者，證人乙○○於本院審理中復改證稱：（你在98年1
      月20日是否有到板橋分局製作筆錄？）沒有，當時伊是毒
      品案件被抓警局。（為何會在同一天會製作與毒品案件無
      關的賭博案件筆錄？）因為警察看到我的前科有賭博，就
      問我以前賭博如何賭，我說我以前是打電動玩具被抓，警
      察就問我是否有常常到電動遊戲場去玩，我沒有在板橋，
      我都到外縣市，因為在板橋這邊都不能換現金。（為何你
      在板橋分局製作的筆錄有說明曾經去龍門遊戲場玩電玩並
      換現金？）警察問我有無去這家，我說有，第1 次去玩了
      1 、2 千元，第2 次又去玩，有贏分數，我問店家是否可
      以換現金，店家說不行，然後我說分數怎麼辦，店家就說
      打到完，我以後就再也沒有去了。（第5 頁第8 行你說你
      有到龍門遊戲場去玩，有開分、1 比1 等語，第6 頁有提
      到可以兌現金，又說97年9 月又去現過，也可以兌現金錢
      ，還有說出跟你換錢的小姐跟員工與你剛才所說不符，有
      何意見？）小姐、員工我都不認識，警察那時叫我要配合
      指證，因為我有毒品案件被查到會怕，我配合指證，我想
      說我配合的話，警察可能會幫我判輕一點，而那時我在提
      藥，一直打呵欠，警察不讓我去休息，所以我就照著警察
      打好的草稿來唸。（你剛才說警詢是為了配合警察才這樣
      說，為何在98年3 月16日在偵查中也說同樣的話？）我是
      怕檢察官辦我偽證，我才這樣說，而警察說我如果不照著
      警詢這樣講的，會被判刑，後來我才照著警詢筆錄再說了
      一次。（你都已經知道在警詢說的不實在了，為何在偵查
      中又說了一次，真正構成偽證是在偵查中作偽證才會成罪
      ？）以前我不知道，現在才知道。（你在偵查中、警詢中
      都有說幫朋友換錢，朋友是誰？）我不認識，警察叫我隨
      便講一個朋友，而我的朋友也在服刑。（你知道你今天所
      述會讓你偵查中的證述構成偽證嗎？）知道等語在卷（見
      本院99年1 月21日審判筆錄）。是證人乙○○既於本院審
      理中翻異前供，並坦承警詢、偵查中之證述均係虛偽陳述
      ，則其於警詢、偵查中之證述非無瑕疵，尚難執此遽認被
      告甲○○○有何賭博犯行。
（三）又證人吳美娟亦於警詢時證稱：店內客人把玩電子遊戲機
      台所累積的分數，如要換機台繼續玩，就給他遊戲卡，如
      玩1 比10，1,000 分可洗分換100 分遊戲卡，如果要離開
      不玩，就到櫃檯填寫寄分單，寄分單不行換回現金等語（
      見98年度偵字第7504號偵查卷第11頁至第12頁）；及於偵
      訊時證稱：伊任職時間約從2 年前開始任現任助理，伊的
      工作是開分及洗分，洗分出來不能換錢等語（見前揭偵查
      卷第139 頁），核與被告所辯相符。再參酌卷附臺北縣政
      府警察局勤務指揮中心受理各類案件記錄單、臺北縣政府
      警察局板橋分局臨檢紀錄表所示，警方自97年2 月21日起
      至同年11月25日止，多次前往臺北縣板橋市○○路47號1
      樓「龍門遊藝場」，逐一過濾在場員工及客人，均未發現
      涉有賭博或其它不法情事（見前揭偵查卷第47至110 頁）
      ，是被告辯稱分數不能兌換現金一節，應非子虛。
（四）末依臺北縣政府警察局板橋分局行政組搜索筆錄所載，警
      方於98年2 月18日下午2 時19分許，在臺北縣板橋市○○
      路47號1 樓「龍門電子遊戲場」執行搜索，並未發現任何
      被告甲○○○涉犯賭博犯行而應予扣押之物。另外，員工
      名冊、內部平面圖及現場照片等物，均僅能證明被告甲○
      ○○有從事一般電子遊戲場業之業務，實難以上開物品佐
      證被告甲○○○確有前揭賭博之行為。
（五）至於檢察官雖於本院言詞辯論終結後具狀請求再開辯論，
      並傳喚警詢筆錄之製作警員證人熊錦勇、張訓華到庭作證
      ，以查明證人乙○○為何於審理中之證述，與其於警詢及
      偵查中之證詞前後不符一節。按證人乙○○就其在偵查中
      之虛偽陳述已坦承其作偽證，相較於本案被告甲○○○所
      涉犯之賭博罪，就兩者刑度而論，證人乙○○所涉犯之偽
      證罪乃屬較重之罪，證人乙○○願甘冒自身觸犯偽證罪之
      風險，而於本院審理中為被告作有利之證述，是其於本院
      審理中之證述應有足堪採信之處。況且，縱傳喚證人熊錦
      勇、張訓華到庭作證其當時製作筆錄時無任何不法取供之
      情事，亦僅足擔保乙○○於警詢證述之過程合法，然就證
      人乙○○先前警詢、偵查中之證述內容是否與事實相符，
      並無法因傳喚上開證人而得以查證，故無再開辯論傳喚證
      人熊錦勇、張訓華之必要，附此敘明。
（六）綜上所述，公訴意旨所舉上開證據，尚難證明被告涉犯刑
      法賭博罪嫌，揆諸前揭說明，依法自應為被告無罪之諭知
      。
（七）至證人乙○○於偵查中涉犯偽證罪嫌部分，應由檢察官另
      行偵查辦理，亦此敘明。
四、末按地方法院簡易庭對被告為簡易判決處刑後，經提起上訴
    ，而地方法院合議庭認應為無罪判決之諭知者，依刑事訴訟
    法第455 條之1 第3 項準用第369 條第2 項規定意旨，應由
    該地方法院合議庭撤銷簡易庭之判決，改依第一審通常程序
    審判（最高法院91年度台非字第21號判決意旨參照）。綜上
    ，本案既不能證明被告犯罪，原審遽為被告有罪之判決，容
    有違誤，上訴人即被告上訴意旨否認犯罪，為有理由，應由
    本院合議庭撤銷原判決，自為第一審無罪之判決。
據上論斷，應依刑事訴訟法第455 條之1 第1 項、第3 項、第45
2 條、第369 條第1 項前段、第364 條、第301 條第1 項，判決
如主文。
本件經檢察官李美金到庭執行職務。
中    華    民    國    99    年    2     月    11    日
            刑事第十二庭  審判長法  官  李君豪
                                法  官  何燕蓉
                                法  官  錢衍蓁
以上正本證明與原本無異。
如不服本判決，應於判決送達後10日內，向本院提出上訴狀。
                                書記官  金和國
中    華    民    國    99    年    2     月    11    日

司法院資訊處製作；財團法人民間司法改革基金會備份。
